【裁判字號】    99,上易,798
【裁判日期】    991001
【裁判案由】    毒品危害防制條例
【裁判全文】
臺灣高等法院高雄分院刑事判決        99年度上訴字第1408號
上  訴  人
即  被  告  甲○○
上列上訴人因毒品危害防制條例案件，不服臺灣高雄地方法院99
年度訴字第509 號、易字第1378號中華民國99年7 月8 日第一審
判決（起訴案號：臺灣高雄地方法院檢察署99年度毒偵字第292
號；追加起訴：同上署檢察官於99年6 月24日審理期日以言詞提
起），本院判決如下：
     主  文
上訴駁回。
     理  由
一、按不服地方法院之第一審判決而上訴者，須提出上訴書狀，
    並應敘述具體理由，上訴書狀未敘述上訴理由者，應於上訴
    期間屆滿後20日內補提理由書於原審法院。逾期未補提者，
    原審法院應定期間先命補正。但上訴書狀已敘述理由，惟所
    敘述者非屬具體理由，則屬不符上訴之法定程式，由第二審
    法院以其上訴不合法律上程式，判決駁回，不生定期命補正
    之問題，刑事訴訟法第350 條第1 項、第361 條、第362 條
    、第367 條定有明文。
二、按上開所稱具體理由，係指須就不服之判決為具體之指摘而
    言，如僅泛稱原判決認事用法不當或採證違法、判決不公等
    ，均非具體理由（法院辦理刑事訴訟案件應行注意事項第16
    2 點參照）；復按所謂具體理由，必係依據卷內既有訴訟資
    料或提出新事證，指摘或表明第一審判決有何採證認事、用
    法或量刑等足以影響判決本旨之不當或違法，而構成應予撤
    銷之具體事由，始克當之（例如：依憑證據法則具體指出所
    採證據何以不具證據能力，或依憑卷證資料，明確指出所為
    證據證明力之判斷如何違背經驗、論理法則）；倘僅泛言原
    判決認定事實錯誤、違背法令、量刑失之過重或輕縱，而未
    依上揭意旨指出具體事由，或形式上雖已指出具體事由，然
    該事由縱使屬實，亦不足以認為原判決有何不當或違法者（
    例如：對不具有調查必要性之證據，法院未依聲請調查亦未
    說明理由，或援用證據不當，但除去該證據仍應為同一事實
    之認定），皆難謂係具體理由，俾與第二審上訴制度旨在請
    求第二審法院撤銷、變更第一審不當或違法之判決，以實現
    個案救濟之立法目的相契合，並節制濫行上訴」（最高法院
    97年度台上字第892 號判決意旨參照）。是如上訴理由書狀
    並未依據卷內訴訟資料，具體指摘原判決認事用法有何違法
    或不當之情形，即屬上訴未敘述具體理由。
三、上訴人即被告甲○○因犯毒品危害防制條例第10條第1 項之
    施用第一級毒品罪及同條例第11條第1 項之持有第一級毒品
    罪，經原審各判處有期徒刑8 月、3 月，應執行有期徒刑10
    月在案。經被告於99年7 月30日提起上訴狀，上訴理由略以
    ：「被告於上個月遇到本件其所施用海洛因之毒販黃國忠，
    即向警告知並製作檢舉筆錄；被告犯後已經戒毒並就醫治療
    ，亦有正當工作，並供出毒品來源，請調查上情並從輕量刑
    」云云。
四、經查：
(一)、按毒品危害防制條例第17條第1 項規定，供出毒品來源，因
    而查獲其他正犯或共犯者，減輕或免除其刑。所謂供出來源
    者，當係指毒品之非法持有、施打、吸用、販賣之人供出該
    毒品之來源，即供應者（俗稱「上游」或「前手」者）係屬
    何人，始有該規定之適用（最高法院99年度台上字第41號判
    決要旨參照）；又「供出毒品來源，因而查獲者」，係指被
    告供出毒品來源之有關資料，諸如前手之姓名、年籍、住居
    所、或其他足資辨別之特徵等，使調查或偵查犯罪之公務員
    因而對之發動調查或偵查並破獲者而言。申言之，被告之「
    供出毒品來源」，與調查或偵查犯罪之公務員對之發動調查
    或偵查並進而破獲之間，論理上須具有先後且相當的因果關
    係，非謂被告一有「自白」、「指認」毒品來源之人，而破
    獲在後，即得依上開規定予以減刑。若被告供出毒品來源者
    之前，調查或偵查犯罪之公務員已有確切之證據，足以合理
    之懷疑被告所供販賣毒品來源之人，則嗣後之破獲與被告之
    「供出毒品來源」間，即欠缺先後且相當的因果關係，自不
    得適用上開規定予以減刑（最高法院97年度台上字第1475號
    判決要旨參照）。本件被告甲○○為警查獲後，其所供關於
    施用第一級毒品海洛因之來源，係指綽號「福德」、「陳福
    德」（見警卷第2 頁，偵卷第7 頁），而經檢察官向警函查
    結果，並無陳福德販賣毒品事證（見原審法院審訴卷第28頁
    ），又被告於99年6 月24日之原審審理中，依然指稱毒品來
    源係陳福德等語（見原審卷第35頁），是被告於本件上訴狀
    突然改稱「黃國忠係其施用毒品之來源」云云，顯難遽信。
    何況，經本院向高雄市警察局刑警大隊查證結果，該大隊偵
    六隊雖於99年7 月5 日受理被告檢舉黃國忠涉嫌販毒，然因
    被告所提供關於黃國忠持用之行動電話均已暫停使用，被告
    未再提供任何進一步訊息，故仍尚未將黃國忠查緝到案，此
    有該大隊99年9 月15日高市警刑大偵16字第0990028308號函
    文在卷足佐。從而，本件難認有何被告「供出毒品來源，因
    而查獲」之事實，自無從依據上開規定，減輕其刑。被告此
    部分上訴理由主張「其供出毒品來源，請從輕量刑」云云，
    顯屬誤認上開規定之適用，自非可採。從而，原判決未依上
    開規定減輕其刑，經核於法並無不合。被告此部分上訴理由
    所陳，並未依據卷內既有訴訟資料，指摘原判決有何足以影
    響判決本旨之不當或違法，依據上開說明，此部分上訴理由
    自非屬「具體理由」。
(二)、被告甲○○上訴理由另以「其犯後已經戒毒並就醫治療，亦
    有正當工作，請從輕量刑」云云，然按關於刑之量定，係實
    體法上賦予法院得為自由裁量之事項，倘其未有逾越法律所
    規定之範圍，或濫用其權限，即不得任意指摘為違法（最高
    法院75年台上字第7033號判例要旨足參）。原判決審酌被告
    經強制戒治後，尚未能戒絕毒癮，足證前開保安處分措施實
    難矯治其惡性，惟念其犯後均坦承犯行，態度尚可，且施用
    毒品乃自戕一己之身體健康，並具有病患性人格之特質，及
    其持有毒品海洛因數量微少等一切情狀，分別量處如上所示
    之刑及定應執行刑，經核尚屬允當，於法並無不合。至於上
    訴理由所陳「就醫戒毒、正當工作」等情，均屬被告於犯後
    之戒毒治療及工作狀況等情，均難據此憑認原判決關於量刑
    自由裁量之行使，有何未合乎法律之目的，違背內部性界限
    ，而屬權利濫用之違法，或違反比例原則、平等原則、公平
    正義等法則。
五、綜上所述，被告甲○○所提之上訴理由，均非依據卷內訴訟
    資料或提出新事證，具體指摘或表明原判決有何足以影響判
    決本旨或量刑之不當或違法，而構成應予撤銷之具體事由，
    且被告於上訴期間屆滿後之20日內（原判決於99年7 月19日
    以寄存送達予被告收受，見原審第509 號卷第50頁），未再
    提出其他上訴具體理由，則被告之上訴自與刑事訴訟法第36
    1 條第2 項所稱「具體理由」顯非相當，足認本件上訴，違
    背法律上之程式，爰不經言詞辯論，逕行判決駁回上訴。
據上論斷，應依刑事訴訟法第367 條前段、第372 條，判決如主
文。
中    華    民    國    99    年    10    月    1     日
                  刑事第三庭    審判長法  官  莊崑山
                                      法  官  唐照明
                                      法  官  張意聰
以上正本證明與原本無異。
施用第二級毒品部分不得上訴。
如不服本判決關於施用第一級毒品部分，應於收受本判決後10日
內向本院提出上訴書狀，其未敘述上訴理由者，並得於提起上訴
後10日內向本院補提理由書狀（均須按他造當事人之人數附繕本
）「切勿逕送上級法院」。
中    華    民    國    99    年    10    月    4     日
                                      書記官  陳金卿

司法院資訊處製作；財團法人民間司法改革基金會備份。
